臺灣花蓮地方法院交通事件裁定　　　　　96年度交聲字第47號
原處分機關　交通部公路總局台北區監理所花蓮監理站玉里分站
異　議　人　甲○○
即受處分人
上列異議人因違反道路交通管理處罰條例案件，對於交通部公路
總局臺北區監理所花蓮監理站玉里分站96年 3月13日所為之處分
（原處分案號：北監玉裁第裁45-P00000000號），聲明異議，本
院裁定如下：
    主  文
原處分撤銷。
甲○○不罰。
    理  由
一、原處分機關係以：異議人即受處分人甲○○於民國96年 1月
    2日20時40分許，駕駛車號G6-2558號自小客車，行經花蓮縣
    新城鄉○○○○路與嘉北1街口之時，違規闖越紅燈，爰依道
    路交通管理處罰條例第53條第 1項裁處新臺幣（下同）2千7
    百元云云。
二、本件異議理由略以：異議人當時行經花蓮縣新城鄉○ ○○○
    路與嘉北 1街口之時，交通號誌係綠燈，惟攔停之警員卻說
    伊通過新城鄉○○○○路與嘉北2街口之時係綠燈，但經過台
    9線公路與嘉北1街口是紅燈，應與事實不符，為此不服原處
    分，而聲明異議等語。
三、按法院受理交通事件，準用刑事訴訟法之規定，道路交通管
    理處罰條例第89條前段定有明文。又「認定犯罪事實所憑之
    證據，雖不以直接證據為限，間接證據亦包括在內。然而無
    論直接證據或間接證據，其得為訴訟上之證明者，須於通常
    一般之人均不致有所懷疑，而得確信其為真實之程度者，始
    得據為有罪之認定。倘其證明尚未達到此一程度，而有合理
    之懷疑存在，而無從使事實審法院得有罪之確信時，即應由
  　法院為諭知被告無罪之判決。」，最高法院76年台上字第49
    86號亦著有判例可資參照。是以刑事訴訟上「法院認定被告
    有罪，就該有罪事實不能有任何合理懷疑存在」之原則，於
    法院審理交通案件時亦有其適用。易言之，法院於審理行為
    人違反道路交通管理處罰條例案件時，於踐行調查證據之程
    序後，如就原處分機關所認定之行為人違規事實，仍有合理
    懷疑，即應依刑事訴訟法上之「罪疑唯有利於行為人」之法
    則，作對受處分人有利之認定，核先敘明。原處分機關認異
　　議人有於上開時地駕駛車輛違規闖越紅燈之行為，無非係以
  　花蓮縣警察局新城分局96年 2月12日新警交字第0960001264
    號回覆書函中指稱：「查當時執勤員警共 4人，攔檢位置距
    路口北上車道約30公尺，可清楚看出號誌的變換情形，警方
    係依事實舉發」等語為主要論據。
四、惟查：證人即舉發異議人違規之花蓮縣警察局新城分局嘉里
    派出所（下簡稱嘉里派出所）警員王忠喜係到庭證稱：異議
    人當時是闖越新城鄉○○○○路與嘉北1街口之紅燈號誌，在
    此該路口前60公尺之新城鄉○○○○路與嘉北1街口之交通號
    誌，係正處於黃燈正要轉變為紅燈之情形，上開 2路口之交
    通號誌係同步變換等語，然證人即當時亦在現場之嘉里派出
    所所長葉佳誌則係證稱：一般情形，都是駕駛人在該處連續
    闖2個紅燈，伊等才會攔下舉發，異議人當時是闖了2個紅燈
    ，才會被攔下，而該路口的 2個交通號誌並不是處於由黃燈
    轉為紅燈的情形等語，是以就異議人於本件事發當時，該 2
    路口之交通號誌「是否正處於黃燈轉變為紅燈」之情形，證
    人王忠喜、葉佳誌 2人所述，彼此互不相符，則異議人當時
    究係於交通號誌由黃燈轉變為紅燈之際行經該路口，或係於
    交通號誌持續為紅燈之情形下，仍闖越紅燈，已非無疑，自
    難依上開證人王忠喜、葉佳誌所為並不一致之證詞，即遽認
    異議人有明顯闖紅燈之違規事實。又證人王忠喜於本院訊問
    時證稱：當時伊等執勤時，所長葉佳誌係站在比較前面的地
    方等語，惟證人葉佳誌卻證稱：伊當時是站在中間，負責帶
    班及警戒等語，是以就攔檢異議人停車之當時，證人王忠喜
    等人各自所站立之位置為何，該 2人之證詞亦有所不符，參
    以該處路段係一彎路，有現場照片 4張附卷可稽，則證人王
    忠喜等人所站位置之不同，對於能否親眼目睹在該 2處路口
    違規闖越紅燈之行為人，具有決定性之影響，是以證人王忠
    喜、葉佳誌所各自站立之位置，能否看到異議人有違規闖紅
    燈一事，亦非全然無疑。況且，證人即異議人之妻乙○○於
    本院訊問時已明確具結證稱：伊等當時通過該處路口時是綠
    燈，並沒有要由黃燈轉變為紅燈之情形等語；證人即異議人
    之女陳依璇於本院訊問亦證稱：當時伊雖沒有注意路口交通
    號誌為何，但以警車當時停放之位置，最多僅能看到第 2個
    路口之號誌，並不能看到第 1個號誌之情形等語，均核與異
    議人一再主張其並未違規闖紅燈，警方並無法清楚看到該 2
    路口交通號誌之辯解大致相當，堪認異議人上開所辯尚非無
    據，應值採信。綜上所述，本件依上開調查證據之結果，並
    無積極事證足以促使本院確信異議人確有本件違規超闖越紅
    燈之行為，原處分機關未予詳查即遽以裁罰，自非允當，異
    議人之異議為有理由，應由本院將原處分撤銷，並諭知異議
    人不罰。
據上論斷，應依道路交通案件處理辦法第20條前段，裁定如主文
。
中　　華　　民　　國　　96　　年　　4 　　月　　16　　日
　　　　　　　　　　　  臺灣花蓮地方法院交通法庭
                            法　官　  楊  仲  農
上列正本證明與原本無異。
如對本裁定不服，應於送達後5日內，向本院提出抗告狀（應抄
附繕本）
                            書記官
中　　華　　民　　國　　96　　年　　4 　　月　　18　　日
